【裁判字號】    97,交聲,2208
【裁判日期】    971031
【裁判案由】    違反道路交通管理處罰條例聲明異議
【裁判全文】
臺灣臺北地方法院交通事件裁定        97年度交聲字第2207號
原處分機關  交通部公路總局臺北區監理所板橋監理站
異  議  人
即受處分人  甲○○
上列受處分人因違反道路交通管理處罰條例案件，對於交通部公
路總局臺北區監理所板橋監理站中華民國九十七年八月十三日所
為之處分（原處分案號：板監裁字裁四一－ＡＥＷ六八五九五四
號、四一－ＡＥＸ一八○二五一號），聲明異議，本院裁定如下
：
    主  文
原處分均撤銷。
甲○○不罰。
    理  由
一、按犯罪事實應依證據認定之，無證據不得認定犯罪事實，刑
    事訴訟法第一百五十四條第二項定有明文。次按法院受理有
    關交通事件，準用刑事訴訟法之規定，復為道路交通管理處
    罰條例第八十九條前段所明定，是最高法院七十六年台上字
    第四九八六號判例「認定犯罪事實所憑之證據，雖不以直接
    證據為限，間接證據亦包括在內，然而無論直接或間接證據
    ，其為訴訟上之證明，須於通常一般之人均不致有所懷疑，
    而得確信其為真實之程度者，始得據為有罪之認定，倘其證
    明尚未達到此一程度，而有合理之懷疑存在時，事實審法院
    復已就其心證上理由予以闡述，敘明其如何無從為有罪之確
    信，因而為無罪之判決，尚不得任意指為違法。」所揭示刑
    事訴訟法上法院認定事實之最重要原則之一－即認定被告有
    罪，就該有罪事實不能有任何之合理懷疑存在之原則於法院
    審理行為人違反道路交通管理處罰條例案件時，當有其適用
    。易言之，法院於審理行為人違反道路交通管理處罰條例案
    件，當踐行完畢調查證據之程序後，為事實之認定時，如就
    原處分機關所認定之行為人違規之事實仍有合理之訴訟上懷
    疑，而無法百分之百確信行為人確有該當於道路交通管理處
    罰條例各該處罰條文之構成要件事實時，即應依訴訟上之待
    證事實「倘有懷疑，則從被告之利益作解釋」之證據法則，
    作對受處分人有利之認定。
二、本件原處分機關認：
(一)異議人即受處分人甲○○於民國九十七年一月二十七日十四
    時四十分許，騎乘林新傑所有之車牌號碼Ｆ二三－○八五號
    重型機車，行經臺北市○○路與水源路口設有燈光號誌管制
    之交岔路口之際，竟不遵守交通號誌而闖紅燈，適為在該處
    執勤之臺北市政府警察局萬華分局青年路派出所員警陳傑化
    發現當場攔停，並認受處分人有違反道路交通管理處罰條例
    第五十三條第一項「汽車駕駛人，行經有燈光號誌管制之交
    岔路口闖紅燈」之規定而掣單舉發，並將舉發通知單交受處
    分人簽收，受處分人逾越舉發通知單上所載應到案日期（九
    十七年二月十一日）期限六十日以上之九十七年七月二日始
    向原處分機關提出陳述，經原處分機關請舉發機關即臺北市
    政府警察局萬華分局調查結果，仍認受處分人確有前述違規
    行為，原處分機關遂於九十七年八月十三日以受處分人有違
    反道路交通管理處罰條例第五十三條第一項規定之行為，並
    依違反道路交通管理事件統一裁罰基準及處理細則（下稱處
    理細則）第四十三條、第四十四條暨違反道路交通管理事件
    統一裁罰基準表（下稱基準表）之規定，以板監裁字裁四一
    －ＡＥＷ六八五九五四號裁決書裁處受處分人罰鍰新臺幣（
    下同）四千五百元，並依道路交通管理處罰條例第六十三條
    第一項第三款（漏引第一項第三款）之規定記違規點數三點
    在案。
(二)受處分人於九十七年六月十七日一時三十分許，騎乘林新傑
    所有之車牌號碼Ｆ二三－○八五號重型機車，行經臺北市○
    ○○路○段一三一號前時，為在該處執勤之臺北市政府警察
    局萬華分局警備隊員警蔡維量攔停後，經查詢車籍及駕籍後
    認受處分人有違反道路交通管理處罰條例第二十二條第一項
    第七款駕駛執照逾有效期間仍駕車之規定而掣單舉發，並將
    舉發通知單交受處分人簽收，受處分人在舉發通知單上所載
    應到案日期（九十七年七月五日）前之九十七年七月二日向
    原處分機關提出陳述，經原處分機關請舉發機關即臺北市政
    府警察局萬華分局調查結果，仍認受處分人確有該違規行為
    ，原處分機關遂於九十七年八月十三日以受處分人有違反道
    路交通管理處罰條例第二十二條第一項第七款規定之行為，
    並依處理細則第四十三條、第四十四條暨基準表之規定，以
    板監裁字裁四一－ＡＥＸ一八○二五一號裁決書裁處受處分
    人罰鍰一千八百元，並扣繳駕駛執照在案。
三、本件聲明異議意旨詳如後附之聲明異議狀影本（共二份）所
    載。
四、訊據受處分人堅決否認有何違反道路交通管理處罰條例規定
    之行為，辯稱：其係在更換駕駛執照時，才查出有罰鍰未繳
    而無法更換駕駛執照之情事，其不認識車牌號碼Ｆ二三－○
    八五號重型機車之車主林新傑，且該等舉發通知單亦非其本
    人簽收等語。
五、經查：證人即開單舉發受處分人之員警陳傑化於本院九十七
    年九月十日訊問時證稱：本件是在九十七年一月二十七日下
    午二點多舉發的，因為受處分人闖紅燈，且沒有帶證件，只
    報姓名、住址，渠當場按小電腦查驗身分證字號與當場肇事
    者所報之身分證字號相符，且車主林新傑的車子也沒有失竊
    ，所以依法告發，當天並無查驗駕駛人駕駛執照、健保卡、
    身分證等任何證件，因為當時受處分人沒有攜帶證件，此外
    渠並無其他的證據可以證明駕駛人確實為甲○○本人，若受
    處分人到庭，亦無法確認受處分人是當天騎乘機車之人，因
    為渠告發的案件太多了等語（見本院九十七年九月十日訊問
    筆錄）；證人即開單舉發受處分人之員警蔡維量於本院九十
    七年九月二十三日證稱：於九十七年六月十七日凌晨一點多
    ，在環河南路一段一三一號前面，也就是中興橋下橋處的機
    車引道，當時伊是執勤路檢盤查人車，在攔下一位機車騎士
    後，該人有報身分證資料給伊，伊就打無線電回去向值班人
    員查證，查出那個人名字為甲○○，且發現甲○○駕駛執照
    在八十五年間已經逾期，伊就開立駕照逾期的罰單，當時那
    位機車騎士身上並無帶任何的證件，所以也沒有出示任何證
    件給伊看，至於當時的違規人是否為在庭的受處分人因為時
    間過太久，故已記不清楚等語（見本院九十七年九月二十三
    日訊問筆錄），是該二員警於開單告發受處分人時，顯然均
    僅依據該違規駕駛人之陳述即開單告發，而無確實查驗當時
    違規行為人之任何身分證件，在此情況下，顯已難排除該違
    規駕駛人冒用受處分人身分資料之可能。再經本院就違規行
    為人在舉發通知單上之「甲○○」簽名與受處分人本人在送
    達證書、聲明異議狀、陳述書及在本院訊問時之簽名加以比
    對結果，就肉眼觀之無論在筆順、筆頭、筆尾之處及運筆習
    慣確有不相同之處，是自難認該等舉發通知單上之簽名確為
    受處分人本人所簽立而為違規駕駛人，是本院認受處分人所
    稱上情，並無明顯違背常情之處，所辯堪以採信。況本院遍
    查全卷亦無其他足認受處分人確有上揭違規情事之證據，本
    之前揭說明，自應為有利於受處分人之認定。另本院依職權
    傳喚前開車牌號碼Ｆ二三－○八五號重型機車之車主即證人
    林新傑到庭作證，該人經按址傳喚已查無此人所在不明而遭
    退回傳票，且舉發之員警迄今仍未將上開舉發單之原本送院
    ，本院自難送專門機關為筆跡之鑑定，均已無從再加以調查
    ，於此一併說明。
六、綜上所述，原處分機關所認定受處分人有前開違反道路交通
    管理處罰條例規定之違規事實，證據尚有不足而難認定該違
    規行為人確為受處分人，且本院亦查無其他積極證據足資證
    明受處分人確有為上開違規行為，原處分機關不察，遽對受
    處分人為前開裁決，自難認為允當，本件應認受處分人之異
    議為有理由，自應由本院將原處分均撤銷，且改諭知受處分
    人不罰，以資適法。
據上論斷，應依道路交通案件處理辦法第二十條前段，裁定如主
文。
中    華    民    國    97    年    10    月    31    日
                  交通法庭  法  官  黃紹紘
以上正本證明與原本無異。
如不服本裁定應於送達後5日內向本院提出抗告狀。
                            書記官  陳靜君
中    華    民    國    97    年    11    月    3     日


司法院資訊處製作；財團法人民間司法改革基金會備份。
